【裁判字號】    89,台上,6598
【裁判日期】    891102
【裁判案由】    業務過失致人於死
【裁判全文】
最高法院刑事判決                              八十九年度台上字第六五九八號
     上  訴  人 甲  ○
右上訴人因業務過失致人於死案件，不服台灣高等法院高雄分院中華民國八十七年八
月二十五日第二審判決（八十七年度交上訴字第七號，起訴案號：台灣高雄地方法院
檢察署八十六年度偵字第一一五九號），提起上訴，本院判決如左：
    主  文
原判決撤銷，發回台灣高等法院高雄分院。
    理  由
本件原判決認定：上訴人甲○係營業小客車司機，於民國八十四年八月三十日凌晨二
時四十五分許，駕駛車牌號碼ＹＱ－一六五號營業小客車，沿高雄市○○區○○路由
西向東方向行駛，途經該路與自由路交岔路口時，應注意而疏未注意當時適值紅燈狀
態，竟未在路口停車等號誌轉換成綠燈，仍直闖紅燈通過，適有郭慧容騎乘車號ＰＭ
Ｉ－一八九號重機車違規後載歐慧君、林純慧二人，沿自由路由南往北方向行駛，至
前開交岔路口時，發覺號誌燈號已成閃亮綠燈狀態，亦疏未注意車前狀況而向前行駛
，上訴人見狀扭轉方向盤向左閃避，然郭慧容所騎乘之機車把手仍與其右後車車廂輕
微擦撞。郭慧容、歐慧君、林純慧均因而連車倒地，林純慧並因此受有頭部外傷、顱
內出血等傷害，經送醫後延至同年九月一日上午十時許不治死亡等情，因而撤銷第一
審判決，改判仍論處上訴人甲○從事業務之人，因業務上之過失致人於死罪刑，固非
無見。
惟按審理事實之法院，對於案內一切證據，除認為不必要者外，均應詳為調查，然後
基於調查所得之心證以為判斷之基礎，故證據雖已調查，而尚有其他部分並未調查，
仍難遽為被告有利或不利之認定。依卷內資料，乘騎機車肇事之郭慧容，經高雄市政
府警察局交通大隊於事故現場訊問時，雖稱：「當時為綠燈正在閃時，我直騎而過」
（見第一審卷第十一頁），然上訴人始終辯稱：伊當時行進方向是綠燈，並未闖紅燈
，是對方郭慧容闖越紅燈，伊見對方衝出即向左閃避等語；而郭慧容嗣於第一審偵審
中及原審調查時，則與其附載之歐慧君均稱：當時伊等方向之燈號為綠燈云云，先後
所供並非全然一致。又依道路交通標誌標線號誌設置規則第二百零六條第三款及第二
百三十一條第三款之規定，閃光綠燈僅適用於只有紅、綠兩燈色之號誌，而以閃光綠
燈取代黃色燈號。上訴人於第一審即指稱：「該處交通號誌並無綠燈閃爍再變黃燈之
設計」（見第一審卷第七十二頁）。是本件肇事地點之交岔路口，於事發當時有無閃
光綠燈之設置，顯然仍有疑義而欠明瞭，且非無調查之途徑（可向相關交通單位查詢
），原審未予詳察究明，率為歐慧容方向係閃光綠燈，上訴人則有闖越紅燈之重大過
失之認定，難謂無應於審判期日調查之證據而未予調查之違背法令。上訴意旨執此指
摘原判決不當，為有理由，應認有發回更審之原因。
據上論結，應依刑事訴訟法第第三百九十七條、第四百零一條，判決如主文。
中      華      民      國    八十九    年     十一     月      二      日
                              最高法院刑事第十二庭
                                  審判長法官  林  增  福
                                        法官  劉  敬  一
                                        法官  楊  商  江
                                        法官  邵  燕  玲
                                        法官  吳  三  龍
      右正本證明與原本無異
                                              書  記  官
中      華      民      國    八十九    年     十一     月      七      日


司法院資訊處製作；財團法人民間司法改革基金會備份。
